---
title: "boot_projects_uebung1_team1"
author: "Sven Bergmann, Malte Lennartz"
date: "`r Sys.Date()`"
output:
html_document:
df_print: paged
---

## 1. Aufgabe
(i) Implementieren Sie für ein beliebig vorgegebenes $\alpha$ > 0 die Verteilungsfunktion, die Dichte und die Quantilfunktion.
```{r}
F <- function(alpha, x) {
  return(ifelse(x >= 0, 1 - (1 + alpha * x)^(-1 / alpha), 0))
}
f <- function(alpha, x) {
  return(ifelse(x >= 0, (1 + alpha * x)^(-(alpha + 1) / alpha), 0))
}
F_minus_1 <- function(alpha, x) {
  return(ifelse(x != 0, -((-1 + (1 - x)^alpha) * (1 - x)^(-alpha)) / alpha, 0))
}
```
(ii) Implementieren Sie eine Funktion mit der Zufallsvariablen nach $F(\dot, 0.5)$ erzeugt werden können.
```{r}
rf <- function(n, alpha = 0.5) {
  return(F_minus_1(alpha, runif(n)))
}
```
(iii) Erzeugen Sie 10000 unabhängige $F(\dot, 0.5)$ verteilte Zufallsvariablen und visualisieren Sie das Ergebnis in einem Histogramm zusammen mit der zugehörigen Dichtefunktion.
```{r}
n <- 10000
X <- rf(n)
hist(X, breaks = 100, freq = FALSE)
vals <- 0:100
lines(x = f(alpha = 0.5, x = vals))
```
(iv) Wiederholen Sie (iii) und verwenden Sie anstelle des Histogramms den Dichteschätzer plot(density(...)...).
```{r}
hist(X, breaks = 100, freq = FALSE)
lines(density(X))
```
