---
title: "Mathematische Statistik I Übung 10"
output: html_notebook
author: Sven Bergmann
---

## Aufgabe 1
Eine Maschine produziert Schrauben, deren Durchmesser den Sollwert 3 mm haben. Kontrollmessungen bei $n = 20$ produzierten Schrauben lieferten die folgenden Abweichungen der Durchmesserwerte vom Sollwert (in mm):

0.123 0.078 -0.042 -0.096 0.152 0.283 0.006 0.299 0.026 0.058 -0.084 -0.089 0.109 -0.172 -0.254 -0.289 0.204 -0.064 0.148 0.232

Nehmen Sie an, dass diese Werte als Beobachtungen von unabhängigen Zufallsvariablen $X_1, \ldots, X_n$, je mit derselben $\mathcal{N}(\mu, \sigma^2)$-Verteilung mit unbekannten Parametern $\mu\in\mathbb{R}$ und $\sigma^2 > 0$ aufgefaßt werden können, und prüfen Sie mit einem geeigneten statistischen Test zum Testniveau $\alpha = 0.05$, ob die Beobachtungen mit der Hypothese $H : \mu = 0$ vereinbar sind.
```{r}
alpha <- 0.05
messungen <- c(0.123, 0.078, -0.042, -0.096, 0.152, 0.283, 0.006, 0.299, 0.026, 0.058, -0.084, -0.089, 0.109, -0.172, -0.254, -0.289, 0.204, -0.064, 0.148, 0.232)
n <- length(messungen)
arithmetisches_mittel <- mean(messungen)
teststatistik <- (sqrt(n) * arithmetisches_mittel) / sqrt(((1) / (n - 1)) * sum((messungen - arithmetisches_mittel)^2))
t_n_minus_k <- qt(p = 1 - alpha / 2, df = n)
h_0 <- teststatistik < t_n_minus_k
cat('Die Hypothese H_0 kann', if (h_0) 'nicht', 'verworfen werden, da die Teststatistik T(X) =', teststatistik, if (h_0) 'kleiner' else 'groesser', 'als das 1-alpha Quantil der t-Verteilung =', t_n_minus_k, 'ist.')
```
## Aufgabe 2
Zwei Verfahren zur Erhöhung der Festigkeit von Polyamidseide sollen auf ihre unterschiedliche Wirkung hin untersucht werden. Zu diesem Zweck wurden unabhängig voneinander für jedes Verfahren 10 bzw 7 unabhängige Festigkeitsmessungen durchgeführt. Dabei ergaben sich

1.Verfahren: 0.121 0.105 0.114 0.130 0.119 0.142 0.106 0.107 0.131 0.108

bzw.

2.Verfahren: 0.102 0.103 0.099 0.118 0.113 0.081 0.117

als Meßwerte (in N). Prüfen Sie die Hypothese, dass die beiden Verfahren hinsichtlich des Erwartungswertes der Festigkeit gleichwertig sind; das Testniveau sei $\alpha = 0.05$. Setzen Sie
dabei voraus, dass die Messwerte aus normalverteilten Grundgesamtheiten mit gleichen Streuungen entstammen.
```{r}
messwerte_1 <- c(0.121, 0.105, 0.114, 0.130, 0.119, 0.142, 0.106, 0.107, 0.131, 0.108)
n <- length(messwerte_1)
arithmetisches_mittel_X <- mean(messwerte_1)
stichprobenvarianz_X <- var(messwerte_1)
messwerte_2 <- c(0.102, 0.103, 0.099, 0.118, 0.113, 0.081, 0.117)
m <- length(messwerte_2)
arithmetisches_mittel_Y <- mean(messwerte_2)
stichprobenvarianz_Y <- var(messwerte_2)
omega_0 <- 0
gewichtete_varianz <- ((n - 1) * stichprobenvarianz_X + (m - 1) * stichprobenvarianz_Y) / (n + m - 2)
teststatistik <- (sqrt((n * m) / n + m)) * ((arithmetisches_mittel_X -
  arithmetisches_mittel_Y -
  omega_0) / sqrt(gewichtete_varianz))
t_m_plus_n_minus_2 <- qt(p = 1 - alpha / 2, df = n + m - 2)
h_0 <- teststatistik < t_m_plus_n_minus_2
cat('Die Hypothese H_0 kann', if (h_0) 'nicht', 'verworfen werden, da die Teststatistik T(X) =', teststatistik, if (h_0) 'kleiner' else 'groesser', 'als das 1-alpha Quantil der t-Verteilung =', t_m_plus_n_minus_2, 'ist.')
```
## Aufgabe 3
Auf einer Besamungsstation stehen drei Bullen $B_1, B_2, B_3$.
Es soll mit Hilfe von $n_i$ Töchterleistungen $x_{ij}$ $(i = 1, 2, 3, j = 1, \ldots, n_i)$ geprüft werden, ob bezüglich der Milchfettmengenleistung Unterschiede in der Vererbungsleistung dieser Bullen bestehen.
Es wird angenommen, dass die $x_{ij}$ ermittelte Werte von unabhängigen Zufallsvariablen $X_{ij}$ von der Form $X_{ij} = a_i +Z_{ij}$ sind, wobei die $Z_{ij}$ unabhängige $\mathcal{N}(0, \sigma^2)$-verteilte Zufallsvariablen sind und $a_1, a_2, a_3 \in\mathbb{R}$ sowie $\sigma^2 > 0$ unbekannt sind.

|          | Bulle |       |       |
|----------|-------|-------|-------|
|          | $B_1$ | $B_2$ | $B_3$ |
| $x_{ij}$ | 120   | 153   | 130   |
|          | 155   | 144   | 138   |
|          | 131   | 147   | 122   |
|          | 130   |       |       |
| $n_i$    | 4     | 3     | 3     |

Prüfen Sie mit einem statistischen Test, dessen Wahrscheinlichkeit für einen Fehler 1. Art gleich 0.05 ist, ob die Milchfettmengenleistungen der Töchter gleich sind.
```{r}
alpha <- 0.05
s <- 3

stichprobe_b_1 <- c(120, 155, 131, 130)
stichprobe_b_2 <- c(153, 144, 147)
stichprobe_b_3 <- c(130, 138, 122)

n_1 <- length(stichprobe_b_1)
n_2 <- length(stichprobe_b_2)
n_3 <- length(stichprobe_b_3)
n <- n_1 + n_2 + n_3

mean_st_b1 <- mean(stichprobe_b_1)
mean_st_b2 <- mean(stichprobe_b_2)
mean_st_b3 <- mean(stichprobe_b_3)

mean_gesamt <- mean(c(stichprobe_b_1, stichprobe_b_2, stichprobe_b_3))

teststatistik_zaehler <- ((1 / (s - 1)) *
  ((n_1 * (mean_gesamt - mean_st_b1)^2) +
    (n_2 * (mean_gesamt - mean_st_b2)^2) +
    (n_3 * (mean_gesamt - mean_st_b3)^2)))

teststatistik_nenner <- ((1 / (n - s)) *
  sum((stichprobe_b_1 - mean_gesamt)^2) +
  sum((stichprobe_b_2 - mean_gesamt)^2) +
  sum((stichprobe_b_3 - mean_gesamt)^2))

teststatistik <- teststatistik_zaehler / teststatistik_nenner

f_quantil <- qf(p = 1 - alpha, df1 = s - 1, df2 = n - 1)

h_0 <- teststatistik < f_quantil

cat('Die Hypothese H_0 kann', if (h_0) 'nicht', 'verworfen werden, da die Teststatistik T(X) =', teststatistik, if (h_0) 'kleiner' else 'groesser', 'als das 1-alpha Quantil der F-Verteilung =', f_quantil, 'ist.')
```
